臺灣板橋地方法院刑事判決　　　　　　　　　　　　　九十三年度訴緝字第二七號
　　公　訴　人　臺灣板橋地方法院檢察署檢察官
　　被　　　告　甲○○
　　選任辯護人　黃雅羚律師
　　　　　　　　黃丁風律師
右列被告因偽造有價證券等案件，經檢察官提起公訴（七十九年度偵字第五二二八號
、第七三一○號），本院判決如左：
    主  文
甲○○被訴偽造有價證券罪部分無罪；其餘被訴部分免訴。
    理  由
壹、無罪部分：
一、公訴意旨略以：被告甲○○與乙○○（已另行審結）基於犯意聯絡，於民國七十
    八年八月底之某日（起訴書誤載為七十九年八月底），以不明器物撬壞臺北縣板
    橋市○○街四十二巷三十號二樓大門後，侵入竊得丙○○所有之以臺北市第十信
    用合作社城內分社為付款人帳號七二五八七之票號0000000至00000
    00號空白支票共五十張。後基於行使之意圖，將其中0000000號空白支
    票，偽以「乙○○」名義偽造票面額金額新臺幣（下同）十萬元、發票日期七十
    九年三月三十一日，由乙○○輾轉交予不知情張招萬、謝世釗、黃東原提示。另
    0000000號空白支票，則由被告甲○○偽造「李○財」名義簽發面額十一
    萬元、到期日七十九年四月二十一日，由乙○○持向不知情之賴慶祈調現。因認
    被告甲○○填載上開0000000號支票及0000000號支票之行為，係
    涉犯刑法第第二百零一條第一項之罪嫌等語。
二、按犯罪事實應依證據認定之，無證據不得認定犯罪事實；又不能證明被告犯罪者
    ，應諭知無罪之判決，刑事訴訟法第一百五十四條第二項、第三百零一條第一項
    定有明文。又支票為要式證券，支票之作成必依票據法第一百二十五條第一項第
    一款至第八款所定法定方式為之，支票之必要記載事項如有欠缺，除票據法另有
    規定外（如票據法第一百二十五條第二項及第三項），其支票即為無效，最高法
    院八十五年度臺上字第四六七五號判決要旨足資參考。
三、公訴意旨認被告甲○○涉犯偽造有價證券之罪嫌，無非係認為被告竊取丙○○所
    有之支票後，偽造「乙○○」、「李○財」名義支票二紙交由乙○○調度現金之
    事實，除據共犯乙○○供承在卷外，更有票據掛失止付通知書、遺失票據申報書
    、支票二紙等在卷為憑。惟訊據被告甲○○堅決否認有偽造有價證券之犯行，辯
    稱：因伊欠乙○○會錢，故先提供系爭二紙支票供乙○○週轉、調現，票號00
    00000號空白支票係請店內師傅填寫後，由伊蓋上「李○財」印章後交給乙○○；票號0000000號空白支票，則交由乙○○自行填寫，並非伊所偽造
    等語。經查：
  (一)票號0000000號以「乙○○」名義為發票人、票面額金額十萬元、發票日
    期七十九年三月三十一日之支票，及票號0000000號以「李○財」名義為
    發票人、面額十一萬元、到期日七十九年四月二十一日之支票，均係被告甲○○
    於七十八年八月底之某日，侵入臺北縣板橋市○○街四十二巷三十號二樓住處內
    竊得，嗣交由乙○○分別行使交付予張招萬及賴慶祈，此據被告甲○○、乙○○
    分別詳承明確，並有上開二紙支票扣案為證（存放於臺灣板橋地方法院檢察署七
    十九年度偵字第五二二八號偵查卷附證物袋）。而票號0000000號之支票
    ，雖已載由七十九年四月二十一日發票、面額十一萬元等字樣，惟「李○財」之
    印文係緊臨於發票金額之後，票面之發票人欄位則屬空白，並無發票人簽章，被
    告甲○○亦陳稱：蓋印於面額之後，是怕別人在金額後寫字等語（見本院九十三
    年二月二十日審判筆錄第五頁），足認被告甲○○偽造「李○財」之印文，係為
    確定票面金額所載之數字，故印文緊臨於票面金額之末，並非用以表示發票名義
    人之簽章。而該紙0000000號支票除日期、票面金額外，發票人欄並未完
    成填載，則依票據法第一百二十五條第一項規定，該票據既未經發票人簽章，自
    仍屬未完成必要記載事項之無效支票，而刑法偽造有價證券罪復無罰及未遂行為
    之明文，是就此部分行為，尚難令被告負偽造有價證券之罪責。
  (二)至於票號0000000號支票，係由被告甲○○交予乙○○，而由乙○○自行
    填載蓋印後轉讓與張招萬，此據乙○○、張招萬詳陳在卷（見本院九十三年三月
    二十三日審判筆錄、臺灣板橋地方法院檢察署七十九年度偵字第五二二八號偵查
    卷第七頁背面）。乙○○收受被告甲○○所交付之空白支票後，係以其自己名義
    簽發轉讓，即無偽造之可言；雖因乙○○與該支票付款人（臺北市第十信用合作
    社）就票據所約定之付款帳戶間並無支票存款之委託關係，而無法獲得兌現，惟
    此乃乙○○轉讓該支票之行為是否涉及詐欺罪之問題，尚與偽造有價證券罪之構
    成要件有間。簡言之，乙○○既係以自己名義擔任發票人以簽發支票，自無偽造
    有價證券之可言。而被告甲○○僅提供空白支票交由乙○○簽發，乙○○則以自
    己名義發票，自亦無從認定被告甲○○有何偽造有價證券之犯行。
  (三)雖共同被告乙○○於前案偵、審中曾辯稱：甲○○交給我的票是事先寫好的，並
    非我所偽造，我問甲○○為何上面有我的名字，他說剛好名字一樣等語（見同前
    偵查卷第二十六頁、本院七十九年度訴字第一一七五號案八十年三月二十六號審
    判筆錄），公訴人執以認定被告甲○○有偽造「乙○○」為發票人之支票之犯行
    。惟乙○○業於本院審判時詳陳：甲○○交付之該紙支票係空白支票，由伊自行
    填寫，並非甲○○所偽造，前案偵、審期間因為找不到甲○○，不知如何答詢，
    才說票面日期、金額及印章都是甲○○所填製等語（見本院九十三年三月二十三
    日審判筆錄第七頁）。而衡以常情，若被告甲○○有意偽造有價證券，豈會先偽
    造「乙○○」名義之支票，竟交由乙○○本人行使？且觀乎扣案二紙支票，所載
    用字之筆順、字型、字樣、排列均屬殊異，顯非同一人所書寫，足認被告甲○○
    所辯：票號0000000號支票，係由伊交予乙○○後由乙○○自行填寫等語
    為實。
  (四)綜上所述，票號0000000號之支票，既係由乙○○以自己名義填寫轉讓，
    自無偽造有價證券之可言；又票號0000000號支票，票面雖有「李○財」
    印文，但該印文係緊臨於票面金額之末，用以確認票面金額之記載，就發票人簽
    名之必要記載事項仍屬欠缺，依票據法第一百二十五條第一項規定，仍屬無效票
    據，是該偽造有價證券之犯行既未完成，刑法第二百零一條之偽造有價證券罪復
    未罰及未遂，自難以偽造有價證券罪相繩。此外，本院復查無其他積極證據足證
    被告甲○○有公訴意旨所指之偽造有價證券罪犯行，揆以前揭說明意旨，應就被
    告甲○○被訴偽造有價證據之犯嫌部分，為無罪之諭知。
貳、免訴部分：
一、公訴意旨另以：被告甲○○與乙○○意圖為自己不法之所有，於七十八年八月底
    某日，共同撬壞臺北縣板橋市○○街四十二巷三十號二樓大門後，侵入竊取丙○○所有以臺北市第十信用合作社城內分社為付款人，七二五八七帳號00000
    00至0000000號之空白支票五十張，因認被告甲○○涉犯刑法第三百二
    十一條第一項第二款之加重竊盜罪嫌等語。
二、按案件時效已完成者，應諭知免訴之判決，刑事訴訟法第三百零二條第二款定有
    明文。又牽連犯之追訴權時效，在各個犯罪間各自獨立，不相干連，應分別計算
    ，最高法院八十八年度臺非字第二七一號判決意旨足資參照。是本件起訴意旨雖
    認被告甲○○所涉偽造有價證券罪及竊盜罪嫌間，有方法、結果之牽連關係，惟
    依前揭說明，就兩罪之追訴時效，仍應各別計算之，合先敘明。
三、查本件被告甲○○被訴於七十八年八月間涉犯刑法第三百二十一條第一項第二款
    之加重竊盜罪，而該罪之追訴權時效，依刑法第八十條第一項第二款之規定為十
    年。被告因逃匿，經本院於八十年二月二十八日發佈通緝，致審判之程序不能開
    始，迄被告甲○○緝獲到案時（九十三年二月四日），已逾十二年六個月。依刑
    法第八十條、第八十五條之規定，並參照司法院二十九年院字第一九六三號及大
    法官會議六十三年釋字第一三八號解釋，本案關於被告甲○○所涉竊盜罪嫌之追
    訴權之時效業已完成，依照前開說明，應就其被訴竊盜罪嫌部分，為免訴之諭知
    。至於被告甲○○於0000000號支票上蓋有「李○財」印文之事實，以及
    將支票交由乙○○提示調現之行為，雖有涉犯偽造印文、偽造私文書以及詐欺罪
    之嫌，且此部分事實，均在起訴書所載犯罪事實範圍之內，惟被告甲○○所涉之
    偽造印文、偽造私文書以及詐欺罪嫌，追訴權時效亦均為十年，迄今追訴權時效
    均已完成，是本院自無從就被告甲○○所涉偽造印文、偽造私文書及詐欺罪嫌另
    行訴究，附此敘明。
據上論斷，應依刑事訴訟法第三百零一條第一項、第三百零二條第二款，判決如主文
。
本案經檢察官徐名駒到庭執行職務。
中      華      民      國    九十三    年      三      月    三十一    日
                                  臺灣板橋地方法院刑事第十庭
                                      審判長法  官    徐蘭萍
                                            法  官    彭全曄
                                            法  官    林漢強
右正本證明與原本無異。
如不服本判決，應於判決送達後十日內，向本院提出上訴狀。
                        書記官    黃大千
中      華      民      國    九十三    年      三      月    三十一    日
